臺灣橋頭地方法院刑事裁定　
111年度聲字第687號
聲明異議人
即  受刑人  陳仁龍


上列聲明異議人即受刑人因公共危險案件，對臺灣橋頭地方檢察
署檢察官之執行指揮（111年度執更字第184號）聲明異議，本院
裁定如下：
    主  文
聲明異議駁回。
    理  由
一、聲明異議意旨略以：聲明異議人即受刑人陳仁龍（下稱受刑
    人）因犯不能安全駕駛動力交通工具罪，於民國111年5月19
    日受臺灣橋頭地方檢察署（下稱橋頭地檢署）檢察官傳喚到
    庭陳述意見，受刑人雖當庭請求易科罰金或易服社會勞動，
    然橋頭地檢署仍以111年5月31日橋檢和嵐111執更184字第11
    19021597號函稱：「本件係3年2犯及1年2犯之酒駕案件，受
    刑人於110年2月3日先犯酒駕案件（已執行完畢），緊接著
    在同年4月27日在犯酒駕案件，短短3個月內連續涉犯酒駕公
    共危險案件，足認受刑人無視道路使用之安全，並執意酒駕
    上路，且駕駛自用小客車，酒測值為0.45毫克，上路時間為
    22時許，已對道路安全產生危害，足認准予易科罰金或易服
    社會勞動，顯難收矯正之效，亦難維持法秩序」，而否准受
    刑人易科罰金及易服社會勞動之請求（下稱系爭執行命令）
    ，惟受刑人為家中經濟支柱，若入監服刑，將使受刑人妻子
    承受莫大之經濟壓力，且受刑人父親因肝癌住院，亦須受刑
    人定時照顧及支付醫藥費，為免受刑人出獄後家庭破碎，請
    審酌系爭執行命令是否有裁量瑕疵、執法過當之情形，爰依
    法聲明異議，請准撤銷系爭執行命令等語。
二、按犯最重本刑為5年以下有期徒刑以下之刑之罪，而受6個月
    以下有期徒刑或拘役之宣告者，得以新臺幣（下同）1千元
    、2千元或3千元折算1日，易科罰金。但易科罰金，難收矯
    正之效或難以維持法秩序者，不在此限；依前項規定得易科
    罰金而未聲請易科罰金者，得以提供社會勞動6小時折算1日
    ，易服社會勞動，刑法第41條第1項、第2項分別定有明文。
    因此，有期徒刑或拘役得易科罰金之案件，法院所諭知者，
    僅係易科罰金時之折算標準而已，至於是否准予易科罰金，
    仍賦予執行檢察官視個案具體情形，依前開法律規定而為裁
    量，亦即執行檢察官得考量受刑人之一切主、客觀條件，審
    酌其如不接受有期徒刑或拘役之執行，是否難達科刑之目的
    、收矯正之成效或維持法秩序等，以作為其裁量是否准予易
    科罰金之憑據，非謂受刑人受6個月以下有期徒刑或拘役之
    宣告時，執行檢察官即必然應准予易科罰金。其次，上開法
    條所稱「難收矯正之效」及「難以維持法秩序」，均屬不確
    定法律概念，此乃立法者賦予執行者能依具體個案，考量犯
    罪所造成法秩序等公益之危害大小、施以自由刑後可避免受
    刑人再犯之效果高低等因素，據以審酌得否准予易科罰金，
    亦即執行者所為關於自由刑一般預防（維持法秩序）與特別
    預防（有效矯治受刑人使其回歸社會）目的之衡平裁量，非
    謂僅因受刑人個人家庭、生活處遇值得同情即應予以准許；
    又法律賦予執行檢察官此項裁量權，僅在發生違法裁量或有
    裁量瑕疵時，法院始有介入審查之必要，如執行檢察官於執
    行處分時，已具體說明不准易科罰金之理由，且未有逾越法
    律授權、專斷等濫用權力之情事，自不得遽謂執行檢察官之
    執行指揮為不當（最高法院100年度台抗字第646號裁定意旨
    參照）。
三、經查，受刑人因犯2次公共危險案件，分別經本院以110年度
    交簡字第393號判處有期徒刑3月，併科罰金1萬元（甲案，
    業已執行完畢）；110年度交簡字第1078號判處有期徒刑5月
    ，併科罰金1萬元（乙案），上開甲、乙二案再經本院以110
    年度聲字第1445號裁定應執行有期徒刑7月，併科罰金1萬5
    千元確定，嗣經橋頭地檢署檢察官扣除甲案已執行完畢部分
    後，受刑人仍餘有期徒刑4月、併科罰金5千元部分待執行。
    俟橋頭地檢署檢察官於111年5月19日傳喚受刑人到庭陳述意
    見後，仍以系爭執行命令否准受刑人易科罰金及易服社會勞
    動之請求等情，經本院調閱橋頭地檢署111年度執更字第184
    號執行案卷核閱無訛。
四、又受刑人是否有如易科罰金則難收矯正之效或難以維持法秩
    序，應依具體個案判斷之，然為避免各地方檢察署就酒駕再
    犯之發監標準寬嚴不一而衍生違反公平原則之疑慮，臺灣高
    等檢察署（下稱高檢署）於102年6月間曾研議統一酒駕再犯
    發監標準之原則，並將研議結果函報法務部備查，認受刑人
    如係「5年內3犯酒駕者」，原則上不准易科罰金（下稱「5
    年3犯」原則）。其後，因酒駕案件數量並未改善，高檢署
    又於111年2月23日以檢執甲字第11100017350號函提出「酒
    駕犯經查獲3犯（含）以上者」，不准易科罰金（下稱「歷
    年3犯」原則）。橋頭地檢署考量「歷年3犯」原則雖已較「
    5年3犯」原則嚴格許多，然仍無法達到短期預防效果，且未
    能適度回應民眾反酒駕之輿論，遂制定「橋頭地檢署審核酒
    駕案件是否准許易科罰金或易服社會勞動標準」，認受刑人
    如係「3年內2犯酒駕者」，不得易科罰金（下稱「3年2犯」
    原則）。
五、查受刑人於106年1月19日18時許，因在釣蝦場飲用酒類後，
    仍駕駛自用小客車上路，經警測得其吐氣所含酒精濃度為每
    公升0.32毫克，橋頭地檢署檢察官以106年度速偵字第219號
    為緩起訴處分確定（下稱丙案），其後，於110年2月3日23
    時40分許，同樣因在釣蝦場飲酒後，騎乘機車上路，經警測
    得其吐氣所含酒精濃度為每公升0.53毫克（即甲案），更於
    不到3個月內之110年4月27日22時許，再度因在燒烤店飲用
    啤酒後，駕駛自用小客車上路，經警測得其吐氣所含酒精濃
    度為0.45毫克（即乙案），俟甲、乙案合併執行時，檢察官
    已於111年5月19日傳喚受刑人到庭，使其有充分表示意見之
    機會，並能即時提出不宜發監執行之個人特殊事由供檢察官
    審酌。而經審酌後，檢察官仍以系爭執行命令否准受刑人易
    科罰金或易服社會勞動之聲請，並於補充理由書上載明：「
    受刑人3度酒駕行為，均係在夜間之釣蝦場、燒烤店飲用酒
    類後駕車上路，可見其行為模式全無改變，始會屢犯酒駕刑
    責，更可見受刑人歷經甲、丙案後，仍無產生預防犯罪之效
    果，且夜間飲酒駕車，顯然有害於道路交通安全，故若准予
    受刑人易科罰金或易服社會勞動，顯難收矯正之效，亦難以
    維持法秩序」。本院考量受刑人酒駕犯行之次數，不僅已達
    到橋頭地檢署「3年2犯」原則，更符合標準較寬鬆之法務部
    、高檢署所稱「5年3犯」原則、「歷年3犯」原則，揆諸前
    揭說明，不論採取何原則，均可認受刑人主觀上具有僥倖及
    怠忽法紀之心態，未能充分記取前次酒駕之教訓，屢屢涉犯
    酒駕犯行，是檢察官綜合本案情形，基於杜絕酒駕不良風氣
    及維護用路人安全等考量，具體審酌後，依法為系爭執行命
    令，乃本諸法律行使其指揮刑罰執行權，自無逾越法律授權
    或專斷等濫用權力之情事。
六、至受刑人雖以其家庭、工作因素請求本院逕准予易科罰金、
    易服社會勞動等語，惟刑罰之執行屬執行檢察官之權限，且
    行為人之處罰，其法律制裁效果之審酌衡量應優先於受刑人
    個人自身及家庭因素等之考量，依刑法第41條第4項規定，
    執行檢察官所應考量者，係國家對受刑人實施之具體刑罰權
    是否得收矯正之效及維持法秩序，倘其未濫用權限，自不得
    任意指摘為違法。從而，受刑人上揭所陳之個人因素，與「
    易科罰金及易服社會勞動難收矯正之效或難以維持法秩序者
    」等情無涉，並非執行檢察官審酌得否易科罰金所必然應考
    量之因素，亦不影響檢察官指揮執行之認定，尚難以此逕謂
    執行檢察官之執行指揮有所不當。
七、綜上，檢察官既已依相關規定衡量受刑人之情狀，亦使受刑
    人到庭表示意見，經綜合裁量後據以否准受刑人易科罰金之
    聲請，已盡受刑人之程序保障，本院即應予尊重其裁量結果
    ，受刑人之聲請為無理由，應予駁回。
八、依刑事訴訟法第486條規定，裁定如主文。
中　　華　　民　　國　　111 　年　　7 　　月　　26　　日
                  刑事第二庭    法　官  楊凱婷
以上正本證明與原本無異。
如不服本裁定，應於送達後5日內，向本院提出抗告狀。
中　　華　　民　　國　　111 　年　　7 　　月　　26　　日
                                書記官  許雅如